【裁判字號】    96,訴,3121
【裁判日期】    970827
【裁判案由】    毒品危害防制條例
【裁判全文】
臺灣板橋地方法院刑事判決              96年度訴字第3121號
公  訴  人  臺灣板橋地方法院檢察署檢察官
被      告  丙○○
指定辯護人  本院公設辯護人  乙○○
上列被告因毒品案件，經檢察官提起公訴（96年度偵字第3166號
），本院判決如下：
    主文
丙○○販賣第二級毒品，處有期徒刑參年拾月。
扣案如附表編號1 之物，沒收並銷燬之；編號8 至11之物，均沒
收之。因犯罪所得之財物新臺幣參仟元沒收之，如全部或一部不
能沒收時，以其財產抵償之。
    事實
一、丙○○與甲○○（嗣到案後另行審結，下同）均明知甲基安
    非他命係毒品危害防制條例所列管之第2 級毒品，不得非法
    販賣，丙○○竟基於意圖營利販賣第2 級毒品之犯意，甲○
    ○則基於幫助丙○○為販賣第2 級毒品之犯意，自民國（下
    同）95年9 月、10月間，多次在臺北縣新莊市○○路700-3
    號3 樓渠等住處，由甲○○負責接聽電話轉予丙○○後，丙
    ○○遂以每0.2 公克新臺幣（下同）1,000 元之價格，販賣
    第2 級毒品甲基安非他命予曾建智；丙○○於成交後，則給
    予甲○○300 、400 元作為報酬及免費提供甲基安非他命予
    甲○○施用。嗣96年1 月24日16時30分許，在上址為警查獲
    丙○○、甲○○、林耿弘、曾建智（上2 人所涉販賣罪嫌另
    為不起訴處分，上4 人所涉施用毒品罪嫌另由該管檢察官偵
    處），並分別在丙○○身上及在其房間內，甲○○與林耿弘
    之房間內，在曾建智身上查扣得如附表所示之各該物件，因
    悉上情。
二、案經臺北縣政府警察局新莊分局移由臺灣板橋地方法院檢察
    署檢察官偵查起訴。
    理由
壹、程序方面：
    本件認定事實所引用如下之卷證資料，並無證據證明係公務
    員違背法定程序所取得，且檢察官、被告及其辯護人於本院
    準備程序及審判期日時均表示同意作為證據而不予爭執，且
    迄至言詞辯論終結前亦未再聲明異議，依刑事訴訟法第159
    條之5 第1 項之規定，本件認定事實所引用之證據，均有證
    據能力。合先敘明。
貳、實體方面：
一、訊據被告丙○○就上述犯罪事實，並於其身上及房內分別搜
    扣得如附表編號1 至11所示之各該物件等情，均已坦認無訛
    ，又同案被告甲○○有幫助被告丙○○接聽電話洽購毒品詢
    價等之事宜，亦據被告甲○○於警、偵訊暨本院坦白承認，
    亦為被告所不否認。又被告有販賣第2 級毒品予證人曾建智
    之基本犯罪事實，於本院自承無訛，亦據證人曾建智於警、
    偵訊中證述，有購自被告丙○○之情，且於上揭時、地為警
    扣得之甲基安非他命（即附表編號17）亦係向被告丙○○購
    買，另扣得之電子磅秤（即附表編號18）則是要秤購買毒品
    之分量之事實明確，互核相符。至扣案如附表編號1 所示之
    透明結晶物4 包送驗結果，均含甲基安非他命成分，有臺灣
    檢驗科技股份有限公司濫用藥物檢驗報告2 紙可證。此外，
    警方於犯罪事實欄所載時地，查獲扣案如附表所示物件之事
    實，亦有臺北縣政府警察局新莊分局搜索扣押筆錄及扣押物
    品目錄表等足為佐證。綜上所述，本件事證積極明確，被告
    有如上犯行，足以認定，應予依法論科。
二、而衡諸第2 級毒品之價格非微，且價格亦屬浮動，證人曾建
    智警詢陳述略以：「自96年5-6 月間，開始吸食，最近1 次
    是在今天，地點在查獲處，我吸食的安非他命都是向丙○○
    或他朋友阿龍購買的，1 克價錢為3 千元，我約5 到8 天就
    向丙○○購買1 次」等情（見96年1 月24日警訊筆錄），偵
    查陳述：我不知道丙○○有無販賣安非他命等情（見96年1
    月25日偵查筆錄），在偵查中復稱：「我都是向丙○○拿的
    ，‧‧‧1 克3000元，從95年9 、10月間，開始向他買10幾
    次，大概1 至2 個禮拜買1 次，1 次買3000元，1 小包1 克
    裝的」等情（見96年3 月9 日偵查筆錄），因之，證人曾建
    智前稱除向被告丙○○購買外，另有向他人購買之情，且其
    每次所購均為1 公克等固可認定；另證人即同案被告甲○○
    偵查中供稱：買安非他命的人會打電話給我，問有沒有東西
    ，我再問丙○○有無安非他命，如果他有的話就會賣，1 小
    包0.2 公克，1 千元的價格等情（見96年3 月9 日偵查筆錄
    ），稽之以被告丙○○於本院審理時供稱：「（95年9 月、
    10月間，你賣毒品給曾建智的次數、價格、數量如何？）約
    3 、4 次，每次的數量都是0. 2公克、1 千元。」等語（見
    本院97年8 月5 日審判筆錄），核與證人甲○○偵查中所供
    每次出售價錢、數量相符，復參諸查獲之卷附筆記本紀錄（
    見偵查卷第41頁）記載為：「貨1000元」之內涵觀察，基於
    案情疑義利益歸屬原則，是應以被告丙○○及證人甲○○所
    供之數量暨價錢較屬可採，故如上各該所為供、證述，被告
    丙○○有為販賣情事一節，並無基本上差異，進而可得確信
    者，乃被告丙○○有販售第2 級毒品予證人3 次，而金額方
    面，基於證人曾建智有施用第2 級毒品習性，其本身亦非僅
    向被告購得，衡諸一般經驗得悉，施用毒品成習者之購買途
    徑，當非一途，前後所稱復亦屬有異，則證人曾建智所陳購
    買之每包重量與金額部分，容已有疑，其證述雖有差異，均
    屬時空或其購自他人金額、數量之混淆所致記憶差異，是就
    此法律認定事實所生疑義之利益應歸屬被告之原則，應認被
    告販賣毒品所得金額為3 千元，應無疑問。末按，係毒品危
    害防制條例所列之第2 級毒品，凡持有、移轉者，均足以構
    成犯罪，被告倘非牟利，豈有甘冒刑典而交易毒品之理？且
    販賣毒品係屬違法行為，一般均係私密進行，交易之毒品可
    任意分裝增減其分量，而每次買賣之價量亦隨時依雙方關係
    之深淺、當時之資力、需求程度及對行情之認知等因素，機
    動加以調整，故販賣毒品之利得，除經坦承犯行，或價量俱
    臻明確外，委難查得實情，職是之故，證人雖就細節部分產
    生了記憶上之差異，即使未經查得實際販賣毒品之利得，但
    除非別有事證足認係按同一價量委買或轉售，而確未牟利者
    外，尚難執此遽認非法販賣之證據有所未足，致知過坦承者
    難辭重典，飾詞否認者反得僥倖，而失情理之平。本件被告
    於警偵訊中雖為否認犯行之供述，致無從自其供述查悉利得
    為何，惟就證人曾建智、甲○○之證述，復無跡證足認被告
    係按同一價量委買或轉售，是被告販賣所得並取得3 千元之
    事實，乃係基於購取利潤之營利意思，其顯有營利之事實甚
    明。此乃販賣毒品罪，係行為人明知其為毒品，意圖販賣營
    利，而將毒品購入或賣出，有一於此，其犯罪即屬完成，無
    須二者兼備，此與意圖販賣而持有毒品罪，係指行為人以意
    圖販賣營利以外之原因而持有毒品，其後始起意營利販賣者
    （例如因為他人之贈與或寄藏而持有，嗣後始起意為販賣者
    而言），並不相同。因此，所謂販賣毒品者，並不以販入之
    後，復行賣出為必要條件，只要以營利為目的，將毒品購入
    或賣出，有一於此，其犯罪就算已經完成，所以，不論販入
    或賣出之行為，皆屬販賣行為的一部分，附此敘明。再者，
    販賣毒品（包括第1 級毒品海洛因、第2 級毒品安非他命或
    其他類別的管制毒品）的行為，並無一定之公定價格，反而
    係隨毒品市場的供需變動而生的浮動價格，且並非公然交易
    ，無論係瓶裝或紙包抑或其他類型的包裝，均可任意分裝增
    減重量、份量，每次買賣的價格亦各有程度上的差異，可以
    隨供、需雙方資力，關係深淺或需求數量、貨源充裕與否、
    販賣者資金需求殷切與否，以及政府查緝毒品態度，進而，
    為各種風險評估，而有各種不同的價格標準。大盤毒品販賣
    者可從中盤、小盤不同買受者之各種『價差』或『量差』（
    即加入不同成分的物質，以減低純度、增加重量）中謀取暴
    利之方式或有差異，然其為圖利益而非法販賣之行為，則無
    二致，此乃販賣毒品者，其圖取利得所為縱深、橫淺的具體
    考量所致使。因之，足認被告有營利之意圖暨獲有利得，已
    無疑義。
三、本案論罪科刑之法律適用：
(一)、核被告丙○○所為，係犯毒品危害防制條例第4 條第2 項之
    販賣第2 級毒品罪；其持有第2 級毒品之低度行為，為販賣
    第2 級毒品之高度行為所吸收，不另論罪；被告如上所為多
    次販賣毒品之犯行，僅係單一之接續概念下所為之一行為，
    為接續犯，應僅論以1 罪。又本件被告所販賣毒品數量甚微
    每次僅0.2 公克、金額非鉅每次僅1000元，與多次、大量動
    輒為數十公克或數萬元以上為毒品之出售，危害社會治安重
    大並賺取巨額價差者，顯屬有別，其因觸犯本件法定刑為7
    年以上有期徒刑之重典，法重情輕，客觀上足以引起一般的
    同情，情足憫恕，本院認縱處以法定最低刑度之7 年有期徒
    刑猶嫌過重，爰依刑法第59條規定酌減其刑。爰審酌被告素
    行，並衡其犯罪動機、目的、手段、販賣毒品次數、數量及
    所得利益，犯後於本院尚知坦認犯行具有悔意等一切情狀，
    酌情寬容量處如主文所示之刑，用資警惕。
(二)、扣案如附表編號1 之第2 級毒品，為查獲之毒品，無論屬於
    犯人與否，均應依毒品危害防制條例第18條第1 項前段規定
    ，宣告沒收並銷燬之；編號8 至11之物，為被告用供本件販
    賣第2 級毒品之物件，應依同上條例第19條第1 項規定宣告
    沒收之；又被告3 次販賣第2 級毒品，合計所得為3 千元，
    為被告實施本件犯罪所得財物，應依同上條例第19條第1項
    規定沒收之，如全部或一部不能沒收時，以其財產抵償之。
    至編號2 至7 之物件，核與本件販賣犯行，並無密接之牽連
    關係，應由其施用毒品犯行部分為處理之，而編號12至20之
    各該物件，同應於各該被告甲○○、林耿弘、曾建智施用毒
    品犯行部分為一定法律程序之處理，於本件應毋庸作他項法
    律程序之處置，附帶說明。
據上論斷，應依刑事訴訟法第299 條第1 項前段，毒品危害防制
條例第4 條第2 項、第18條第1 項前段、第19條第1 項前段，刑
法第11條前段、第59條，判決如主文。
本案經檢察官吳文正到庭執行職務。
中    華    民    國    97    年    8     月    27    日
                  刑事第5 庭審判長法  官  陳財旺
                                  法  官  潘長生
                                  法  官  黎錦福
上列正本證明與原本無異。
如不服本判決，應於判決送達後10日內敘明上訴理由，向本院提
出上訴狀（應附繕本），上訴於臺灣高等法院。
                                  書記官  蔡麗春
中    華    民    國    97    年    8     月    27    日
附錄本案論罪科刑法條全文：
毒品危害防制條例第4條
製造、運輸、販賣第一級毒品者，處死刑或無期徒刑；處無期徒
刑者，得併科新臺幣1 千萬元以下罰金。
製造、運輸、販賣第二級毒品者，處無期徒刑或7 年以上有期徒
刑，得併科新臺幣7 百萬元以下罰金。
製造、運輸、販賣第三級毒品者，處5 年以上有期徒刑，得併科
新臺幣5 百萬元以下罰金。
製造、運輸、販賣第四級毒品者，處3 年以上10年以下有期徒刑
，得併科新臺幣3 百萬元以下罰金。
製造、運輸、販賣專供製造或施用毒品之器具者，處1 年以上7
年以下有期徒刑，得併科新臺幣1 百萬元以下罰金。
前五項之未遂犯罰之。
附表：
┌──┬────────┬────────┬───────────┐
│編號│扣押物品目名稱  │數  量          │備                註  │                │        │註                    │
├──┼────────┼────────┼───────────┤
│1   │第2 級毒品甲基安│4 包（驗餘淨重1.│查扣自丙○○身上      │
│    │非他命          │69公克）        │                      │
├──┼────────┼────────┼───────────┤
│2   │吸食器          │2 組            │查扣自丙○○房間      │
├──┼────────┼────────┼───────────┤
│3   │分裝鏟          │3 支            │同            上      │
├──┼────────┼────────┼───────────┤
│4   │裝殘渣袋鐵盒    │1 個            │同            上      │
├──┼────────┼────────┼───────────┤
│5   │甲基安非他命殘渣│8個             │同            上      │
│    │袋              │                │                      │
├──┼────────┼────────┼───────────┤
│6   │分裝袋          │61個            │同            上      │
├──┼────────┼────────┼───────────┤
│7   │玻璃球          │8 個            │同            上      │
├──┼────────┼────────┼───────────┤
│8   │裝甲基安非他命小│1個             │同            上      │
│    │皮包            │                │                      │
├──┼────────┼────────┼───────────┤
│9   │電子磅秤        │1 臺            │同            上      │
├──┼────────┼────────┼───────────┤
│10  │帳冊            │1 本            │同            上      │
├──┼────────┼────────┼───────────┤
│11  │SIM 卡          │1 張            │同            上      │
├──┼────────┼────────┼───────────┤
│12  │吸食器          │2 組            │查扣自甲○○與林耿弘之│
│    │                │                │房間內。              │
├──┼────────┼────────┼───────────┤
│13  │分裝袋          │32個            │同            上      │
├──┼────────┼────────┼───────────┤
│14  │玻璃球          │2 個            │同            上      │
├──┼────────┼────────┼───────────┤
│15  │分裝鏟          │1 支            │同            上      │
├──┼────────┼────────┼───────────┤
│16  │SIM 卡          │2 張            │同            上      │
├──┼────────┼────────┼───────────┤
│17  │甲基安非他命    │1 包（驗餘淨重  │ 查扣自曾建智身上     │
│    │                │0.437 公克）    │                      │
├──┼────────┼────────┼───────────┤
│18  │電子磅秤        │1 臺            │同            上      │
├──┼────────┼────────┼───────────┤
│19  │玻璃球          │1 個            │同            上      │
├──┼────────┼────────┼───────────┤
│20  │分裝鏟          │1 支            │同            上      │
└──┴────────┴────────┴───────────┘


司法院資訊處製作；財團法人民間司法改革基金會備份。
